【裁判字號】    98,交上易,45
【裁判日期】    980623
【裁判案由】    業務過失傷害
【裁判全文】
臺灣高等法院高雄分院刑事判決        98年度交上易字第45號
上  訴  人
即  被  告  戊○○
上列上訴人因業務過失傷害案件，不服臺灣屏東地方法院98年度
交易字第8 號中華民國98年3 月9 日第一審判決（起訴案號：臺
灣屏東地方法院檢察署97年度偵字第8015號），提起上訴，本院
判決如下：
     主  文
上訴駁回。
戊○○緩刑貳年。
     事  實
一、戊○○為雜工，平日兼營駕駛吉普車載客至屏東縣滿州鄉門
    馬羅山山區從事越野活動，為從事駕駛業務之人，明知其駕
    駛執照業經吊銷，竟仍於97年8 月21日上午8 時30分許，無
    照駕駛無牌照吉普車搭載丙○○、丁○○夫妻及其子甲○○
    、乙○○共4 人前往門馬羅山遊玩，當日適值颱風來襲，路
    面濕滑，且山形崎嶇起伏，駕駛人本應注意無照不得行車，
    且行經彎路，應減速慢行，作隨時停車之準備，而依當時天
    候、路況亦無不能注意之情形，竟疏於注意，於駕駛吉普車
    至山區頂點下坡後復欲轉彎上坡時，因操控不慎傾斜打滑而
    傾覆，造成車上乘客丙○○受有左胸挫傷併左第七肋骨骨折
    、左側血胸及左下肺葉擴張不全之傷害、甲○○受有右大腿
    挫傷之傷害、及乙○○則受有左鎖骨骨折之傷害。
二、案經丙○○、甲○○、乙○○訴由屏東縣政府警察局恆春分
    局報告屏東地方法院檢察署檢察官偵查起訴。
    理  由
一、上訴人即被告戊○○所犯係死刑、無期徒刑、最輕本刑為3
    年以上有期徒刑以外之罪，其於本院準備程序及審理程序中
    就被訴事實為有罪之陳述，經審判長告知簡式審判程序之旨
    ，並聽取公訴人、被告及辯護人之意見後，本院認為適宜進
    行簡式審判程序，合先敘明。
二、
  (一)上開事實，業經被告於警詢、偵訊、原審及本院審理時坦承
    不諱，核與證人即被害人丙○○、丁○○於警詢、偵訊時指
    訴其等因吉普車翻覆而受傷等情節相符，復有南門醫院診斷
    證明書3 紙、佛教慈濟綜合醫院大林分院診斷證明書1 紙、
    事故現場圖1 張及員警拍攝之現場照片2 張附卷可參，被告
    自白核與事實相符。
  (二)按未考領駕駛執照不得駕駛汽車，為道路交通管理處罰條例
    第21條第1 項第1 款所明定；又汽車行經有彎道之路段，應
    減速慢行，作隨時停車之準備，道路交通安全規則第93條第
    1 項第2 款前段亦定有明文。查被告之駕駛執照已於82年11
    月10日經臺灣屏東監理站吊銷，有公路監理電子汽車駕駛人
    資料查詢表1 紙在卷可稽，並為被告所是認。被告明知當天
    颱風來襲，地面濕滑，原應小心駕駛，以免發生危險。竟仍
    駕駛無牌照之吉普車附載被害人等人，行經地形崎嶇不平之
    山路，轉彎時未減慢行，作隨時停車之準備，且依當時天候
    、路況亦無不能注意之情形，終因轉彎失控，車身打滑翻覆
    致被害人等受有上開傷害，又被告不當駕駛之過失行為與被
    害人等受傷害之結果間有相當因果關係，其應負過失之責應
    至為明顯。
  (三)另按駕駛汽車，客觀上隨時可致他人身體生命發生危險，係
    居於反覆實施駕駛地位之人，法律上應有經常防免他人發生
    危險之特別注意義務，是不問其駕駛目的為何，均應認係其
    業務之範圍（最高法院75年度台上字第1685號判例意旨參考
    ）。本件被告為雜工，平日兼營駕駛吉普車載客從事越野活
    動為業，駕駛亦為其業務範圍，業經被告供明在卷，其於本
    案車禍肇事時，駕駛上開吉普車，附載告訴人等人從事越野
    活動，自屬其業務範圍無疑。
  (四)綜上所述，被告業務過失致人傷害之犯行明確，應依法論科
    。
三、本件被告業務上無照駕駛無牌照之吉普車，搭載被害人等人
    ，因行經彎道，未減速慢行，致操控不慎翻覆致被害人等受
    傷，業如前述。核其所為，係犯刑法第284 條第2 項前段之
    業務過失傷害罪。其以一業務過失行為致被害人3 人受傷，
    係一行為觸犯數罪名之同種想像競合犯，應依刑法第55條之
    規定論以一業務過失傷害罪。又無駕駛執照駕車，因而致人
    受傷，依法應負刑事責任者，加重其刑至2 分之1 ，道路交
    通管理處罰條例第86條第1 項定有明文。本件被告之駕駛執
    照於案發前業經吊銷，吊銷處分期間自不得駕駛車輛，其仍
    為駕車行為，應依該條項之規定加重其刑。
四、原審認被告罪證明確，因而依刑法284 條第2 項前段，道路
    交通處罰條例第86條第1 項、第2 項，刑法施行法第1 條之
    1 第1 項、第2 項前段之規定，並審酌被告明知駕駛執照業
    經吊銷多年，卻仍予刻意隱瞞，仍執意搭載他人旅遊，罔顧
    公眾安全，終致造成被害人受傷等情，量處有期徒刑6 月，
    並諭知以新台幣（下同）1000元折算1 日之易科罰金折算標
    準。核其認事用法，均無違誤，量刑亦尚妥適。被告以其並
    非不願和解等情，提起上訴，並無理由，應予駁回。
五、被告未曾因故意犯罪受有期徒刑以上刑之宣告，有台灣高等
    法院被告前案紀錄表在卷可按。其為維持生計，因駕車過失
    致人受傷，事後已坦承犯行，並與被害人達成民事和解，賠
    償15萬元，有台灣屏東地方法院調解筆錄在卷可考，經此偵
    審教訓，應已知所警惕而無再犯之虞，本院認對其刑之宣告
    ，以暫不執行為適當，爰併諭知緩刑2 年，以啟自新。
六、據上論斷，應依刑事訴訟法第273 條之1 第1 項、第364 條
    、第368 條，刑法第74條第1 項第1 款，判決如主文。
本案經檢察官林敏惠到庭執行職務。
中    華    民    國    98    年     6    月    23    日
                  刑事第七庭    審判長法  官  莊飛宗
                                      法  官  邱明弘
                                      法  官  陳明富
以上正本證明與原本無異。
本判決不得上訴。
中    華    民    國    98    年     6    月    23    日
                                      書記官  劉鴻瑛


司法院資訊處製作；財團法人民間司法改革基金會備份。
